【裁判字號】    99,上易,2257
【裁判日期】    991124
【裁判案由】    竊盜
【裁判全文】
臺灣高等法院刑事判決                99年度上易字第2257號
上  訴  人
即  被  告  金大有
上列上訴人因竊盜案件，不服臺灣板橋地方法院99年度易字第17
71號，中華民國99年8月27日第一審判決（起訴案號：臺灣板橋
地方法院檢察署99年度偵字第14212號），提起上訴，本院判決
如下：
    主  文
上訴駁回。
    事  實
一、金大有分別意圖為自己不法之所有，自民國98年4月18日起
    至99年1月3日止，於附表一編號一、二、三、四、五所示之
    時、地，以如附表一編號一、二、三、四、五所示之行竊方
    式，竊取如附表編號一、二、三、四、五所示物品。嗣經警
    調閱如附表一編號三、四、五所示時、地之監視器錄影畫面
    ，並經如附表一編號五所示案件之目擊證人劉建盛提供作案
    機車車號供警追查，而循線查悉金大有犯如附表一編號三、
    四、五所示竊盜案件；金大有復於99年4月28日警方調查時
    ，在有偵查犯罪職權之公務員查知其涉犯如附表一編號一、
    二所示竊盜犯行前，主動向臺北縣政府警察局中和第一分局
    偵查隊刑事小隊長楊明謀陳述如附表一編號一、二所示之竊
    盜犯行而接受裁判。
二、案經金大有自首暨被害人呂益俊訴由臺北縣政府警察局中和
    第一分局報請臺灣板橋地方法院檢察署檢察官偵查起訴。
    理  由
甲、程序方面：
一、按被告之自白，非出於強暴、脅迫、利誘、詐欺、疲勞訊問
    、違法羈押或其他不正之方法，且與事實相符者，得為證據
    ，刑事訴訟法第156條第1項定有明文。本件被告金大有辯稱
    ：伊於警詢時坦承如附表一編號一、二、三所示竊盜案件，
    係因監所同學說借提出來時警察都會打人，其於警方借提詢
    問時怕被警察打，所以才會承認，伊在車上有跟警員說伊只
    有偷二件，幫伊做筆錄的小隊長也在車上，他也知道云云。
    然證人即承辦本案之臺北縣政府警察局中和第一分局偵查隊
    刑事小隊長楊明謀已於偵查及原審審理時具結證稱：99 年4
    月28日有借提被告外出查贓，被告有承認這五件竊取腳踏車
    案件，在車上被告沒有說他只有偷二件，他五件都有承認，
    其中三件有被監視器拍到，另外警方有將分局還未破獲的腳
    踏車竊案清出來，大約有一、二十件，提示時間、地點給被
    告看，問被告是不是他做的，被告有承認中和市○○路、中
    安街那二件，剩下的他就說都不是他做的，勝利路、中安街
    這二件在借提詢問被告前，沒有認為被告有嫌疑，只是問問
    看被告，因為被告專門偷腳踏車，這二件是被告自己承認是
    他做的，警方沒有跟被告說如果不承認會怎樣，沒有對被告
    以不正方法取供，也沒有用誘導或條件交換的方式要被告承
    認犯罪，如果有的話，就不會只有承認這五件，在詢問被告
    時，警方態度沒有使被告害怕，當天借提出來，被告很開心
    ，因為他關在裡面沒有自由等語（見99年度偵字第14212號
    卷第103至104頁、原審卷第32至33頁），足認被告於警詢時
    未遭強暴、脅迫或其他不正方法取供，所為自白均係出於其
    自由意志，自有證據能力。
二、按被告以外之人於審判外之言詞或書面陳述，除法律有規定
    者外，不得作為證據，刑事訴訟法第159條第1項定有明文。
    又被告以外之人於審判外之陳述，雖不符同法第159條之1至
    第159條之4之規定，但經當事人於審判程序同意作為證據，
    法院審酌該言詞陳述或書面陳述作成時之情況，認為適當者
    ，亦得為證據；當事人、代理人或辯護人於法院調查證據時
    ，知有第159條第1項不得為證據之情形，而未於言詞辯論終
    結前聲明異議者，視為有前項之同意，刑事訴訟法第159 條
    之5亦有明文。經查，本件判決所援引證人蘇柏、溫敏娥
    、楊氏清、呂益俊、張洪熙、劉建盛於警詢時，及證人楊明
    謀於偵查時之陳述，雖屬被告以外之人於審判外之陳述，而
    為傳聞證據，惟當事人於本院言詞辯論終結前均未聲明異議
    ，本院審酌結果，認上開證據資料製作時之情況，尚無違法
    不當及證明力明顯過低之瑕疵，亦認為以之作為證據應屬適
    當。揆諸前開規定，爰依刑事訴訟法第159條之5規定，認前
    揭證據資料均有證據能力。
乙、實體方面：
一、被告已坦承附表一編號四、五所示竊盜犯行，惟矢口否認附
    表一編號一、二、三所示竊盜犯行，辯稱：伊並未為附表一
    編號一、二、三所示竊盜行為，係警方要伊承認云云；惟查
    ：
  (一)被告如附表一編號四、五所示竊盜之事實，業據被告於警詢
    、偵查、原審及本院審理時坦承不諱，核與證人即被害人呂
    益俊、張洪熙，及目擊證人劉建盛於警詢時證述情節相符（
    見99年度偵字第14212號卷第12至15頁），復有如附表一編
    號四所示案件監視器錄影畫面翻拍照片及失竊現場照片共12
    張、如附表一編號五所示案件監視器錄影畫面翻拍照片6張
    （見99年度偵字第14212號卷第23至26頁、第28至30頁）附
    卷可稽，被告前開自白核與事實相符，堪予採信，被告此部
    分犯行堪予認定。
  (二)次查，被告於警詢時已供承：伊有偷楊氏清的腳踏車，該處
    大門未關，伊就趁無人時直接徒手將該車騎走，該車失竊地
    點鄰近的監視器翻拍照片所拍到的竊嫌是伊本人，除被害人
    楊氏清、呂益俊、張洪熙等三件自行車竊盜案外，伊還涉嫌
    二件腳踏車竊盜案，經伊帶同警方前往，得知地址為中和市
    ○○路35巷3弄23之5號及中和市○○街85號四號公園圖書館
    前，伊都是趁無人時徒手將腳踏車騎走等語（見99年度偵字
    第14212號卷第4至6頁），核與證人即被害人蘇柏、溫敏
    娥、楊氏清於警詢時證述腳踏車遭竊之情節相符，且證人楊
    明謀亦於原審審理時具結證稱：勝利路和中安街這二件，是
    被告自己承認是他做的，景平路這件，在借提訊問被告前就
    懷疑是被告做的，因為被告作案的特徵就是騎機車戴安全帽
    ，且監視畫面裡面的人看起來有像被告，警詢時被告也承認
    這個人是他等語（見原審卷第32至33頁），復有如附表一編
    號三所示案件監視器錄影畫面翻拍照片6張（見99年度偵字
    第14212號卷第19至21頁）附卷可憑，足認被告確有於如附
    表一編號一、二、三所示時、地竊取腳踏車，被告翻異前詞
    ，所辯上開三件竊盜案件非其所為云云，為事後卸責之詞，
    委不足採。
  (三)綜上，被告前揭所辯，顯係事後圖卸刑責之詞，不足採信。
    本件事證明確，被告犯行洵堪認定，應予依法論處。
二、核被告金大有所為，係犯刑法第320條第1項之竊盜罪五次。
    至公訴意旨雖認被告於如附表一編號四所示時、地竊取腳踏
    車時，係持客觀上具有危險性足供兇器使用之工具剪斷腳踏
    車鎖為之，應構成刑法第321條第1項第3款之攜帶兇器竊盜
    罪嫌云云，惟此為被告所否認，並辯稱：伊發現該腳踏車時
    ，腳踏車並未上鎖，伊直接偷走該車，並未破壞腳踏車大鎖
    等語。經查，證人即被害人呂益俊雖於警詢時證稱：伊於98
    年11月8日17時許發現停在門口的腳踏車被偷，從腳踏車大
    鎖來看，應為利剪剪斷，監視器畫面有看到竊嫌騎乘機車在
    興南路2段339巷從烘爐地往中和方向行駛，騎出畫面後約1
    分鐘看到他步行到伊腳踏車停放處彎腰，隨後就把伊的腳踏
    車竊走，於現場有遺留遭剪斷的鎖鍊等語（見99年度偵字第
    14 212號卷第12至13頁），惟由證人呂益俊前開證述，證人
    呂益俊並未確實見及被告剪斷該腳踏車鎖鍊，且被告於腳踏
    車停放處有彎腰動作之原因甚多，亦有可能係觀察腳踏車有
    無上鎖、觀看或撿拾地上物品，抑或有其他原因，尚難僅憑
    被告於竊取該腳踏車時有彎腰之動作，即遽認該腳踏車鎖鍊
    為其剪斷，而卷附之失竊現場照片（見99年度偵字第14212
    號卷第23頁），亦僅能證明上開腳踏車鎖鍊有被剪斷之事實
    ，無從據以認定該鎖鍊係被告所剪斷，尚難認被告於如附表
    一編號四所示案件中，確有攜帶兇器用以剪斷上開腳踏車鎖
    鍊，是公訴人起訴法條容有未洽，爰依刑事訴訟法第300條
    規定，於起訴事實同一範圍內變更起訴法條為刑法第320條
    第1項之普通竊盜罪。被告於99年4月28日警方詢問時，於有
    偵查犯罪職權之公務員知悉其犯罪事實前，向臺北縣政府警
    察局中和第一分局偵查隊刑事小隊長楊明謀坦承其犯如附表
    一編號一、二所示竊盜行為，業據證人楊明謀於原審審理時
    具結證述在卷（見原審卷第32至33頁），並有99年4月28日
    被告警詢筆錄在卷可按，被告於其犯罪未發覺前，向臺北縣
    政府警察局中和分局警員自承犯罪之事實，並為願受裁判之
    表示，則就被告如附表一編號一、二所示竊盜犯行，爰依刑
    法第62條前段自首之規定減輕其刑。至被告所為如附表一編
    號三、四、五所示竊盜犯行部分，警方於詢問被告前，已由
    所調閱之監視器錄影畫面及被告遺留在如附表一編號五所示
    案件現場之機車車號等線索，查出被告涉有該三件竊盜犯行
    ，被告就此部分犯行，尚難謂已符合刑法第62條之自首要件
    ，併此敘明。被告所犯上開五次竊盜罪，犯意各別，行為互
    殊，應予分論併罰。
三、原審以被告金大有罪證明確，適用刑法第320條第1項、第62
    條前段、第41條第1項前段、第8項、第51條第5款，刑法施
    行法第1條之1，審酌被告正值青壯，竟不思以正當方式獲取
    財物，而貪圖私欲，竊取他人財物，危害他人財產安全，行
    為實有不當，惟念其犯後已坦承如附表一編號四、五所示之
    犯行，暨其犯罪動機、目的、手段、竊得物品之價值，及如
    附表一編號五所示之腳踏車已為被害人張洪熙追回等一切情
    狀，分別量處如附表二所示之刑，並定應執行刑有期徒刑一
    年四月，及諭知易科罰金之折算標準，經核認事用法均無違
    誤，量刑亦屬妥適，被告執前詞提起上訴，指摘原審判決不
    當，顯無理由，應予駁回。
據上論斷，應依刑事訴訟法第368條，判決如主文。
本案經檢察官張秋雲到庭執行職務。
中    華    民    國    99    年    11    月    24    日
                  刑事第十一庭  審判長法  官  許宗和
                                      法  官  潘進柳
                                      法  官  林海祥
以上正本證明與原本無異。
不得上訴。
                                      書記官  林敬傑
中    華    民    國    99    年    11    月    24    日
┌────────────────────────────────────────┐
│附表一                                                                          │
├──┬────────┬───────────┬───┬───────┬────┤
│編號│ 犯  罪  時  間 │    犯  罪  地  點    │被害人│ 遭 竊 物 品  │行竊方式│
├──┼────────┼───────────┼───┼───────┼────┤
│一  │98年4 月18日7 時│臺北縣中和市○○路35巷│蘇柏│美利達腳踏車1 │徒手    │
│    │許              │3 弄23之5 號（起訴書誤│      │輛            │        │
│    │                │載為235 號）公寓樓梯間│      │              │        │
├──┼────────┼───────────┼───┼───────┼────┤
│二  │98年6 月23日18時│臺北縣中和市○○街85號│溫敏娥│DAHON 鐵灰色與│徒手    │
│    │至20時30分許間之│圖書館前              │      │銀色相間之折疊│        │
│    │某時            │                      │      │式腳踏車1 輛  │        │
├──┼────────┼───────────┼───┼───────┼────┤
│三  │98年9 月18日3 時│臺北縣中和市○○路652 │楊氏清│GT-STAR 白色折│徒手    │
│    │41分許          │號（起訴書漏載「號」）│      │疊式腳踏車1 輛│        │
│    │                │1 樓樓梯間            │      │              │        │
├──┼────────┼───────────┼───┼───────┼────┤
│四  │98年11月8 日15時│臺北縣中和市○○路○ 段│呂益俊│腳踏車1 輛    │徒手    │
│    │30分許          │399 巷58之1 號前      │      │              │        │
├──┼────────┼───────────┼───┼───────┼────┤
│五  │99年1 月3 日15時│臺北縣中和市○○街5 號│張洪熙│富士藍色腳踏車│徒手    │
│    │9 分許          │旁騎樓                │      │1 輛          │        │
└──┴────────┴───────────┴───┴───────┴────┘
┌─────────────────────────────┐
│附表二                                                    │
├──┬──────┬─────────┬─────────┤
│編號│事   實     │     罪    名     │主        文      │
├──┼──────┼─────────┼─────────┤
│一  │附表一編號一│刑法第320條第1項之│金大有竊盜，處有期│
│    │所示竊盜犯行│竊盜罪            │徒刑月，如易科罰│
│    │            │                  │金，以新臺幣壹仟元│
│    │            │                  │折算壹日。        │
├──┼──────┼─────────┼─────────┤
│二  │附表一編號二│刑法第320條第1項之│金大有竊盜，處有期│
│    │所示竊盜犯行│竊盜罪            │徒刑月，如易科罰│
│    │            │                  │金，以新臺幣壹仟元│
│    │            │                  │折算壹日。        │
│    │            │                  │                  │
│    │            │                  │                  │
├──┼──────┼─────────┼─────────┤
│三  │附表一編號三│刑法第320條第1項之│金大有竊盜，處有期│
│    │所示竊盜犯行│竊盜罪            │徒刑伍月，如易科罰│
│    │            │                  │金，以新臺幣壹仟元│
│    │            │                  │折算壹日。        │
│    │            │                  │                  │
│    │            │                  │                  │
├──┼──────┼─────────┼─────────┤
│四  │附表一編號四│刑法第320條第1項之│金大有竊盜，處有期│
│    │所示竊盜犯行│竊盜罪            │徒刑肆月，如易科罰│
│    │            │                  │金，以新臺幣壹仟元│
│    │            │                  │折算壹日          │
│    │            │                  │。                │
├──┼──────┼─────────┼─────────┤
│五  │附表一編號五│刑法第320條第1項之│金大有竊盜，處有期│
│    │所示竊盜犯行│竊盜罪            │徒刑月，如易科罰│
│    │            │                  │金，以新臺幣壹仟元│
│    │            │                  │折算壹日。        │
│    │            │                  │                  │
└──┴──────┴─────────┴─────────┘
附錄：本案論罪科刑法條全文
中華民國刑法第320條
意圖為自己或第三人不法之所有，而竊取他人之動產者，為竊盜
罪，處5 年以下有期徒刑、拘役或5 百元以下罰金。
意圖為自己或第三人不法之利益，而竊佔他人之不動產者，依前
項之規定處斷。
前二項之未遂犯罰之。

司法院資訊處製作；財團法人民間司法改革基金會備份。
